【裁判字號】    88,易,287
【裁判日期】    890316
【裁判案由】    贓物
【裁判全文】
臺灣宜蘭地方法院刑事判決                          八十八年度易字第二八七號
    公  訴  人  臺灣宜蘭地方法院檢察署檢察官
    被      告  甲○○
    選任辯護人  陳倉富律師
    被      告  丁○○
右列被告因贓物案件，經檢察官提起公訴（八十八年度偵字第一五○五號），本院判
決如左：
    主      文
甲○○、丁○○均無罪。
    理      由
一、公訴意旨略以：被告甲○○明知由某不詳人士於民國八十八年四月六日上午九時
    前之數日內所交付之牌照ＨＳ︱一一三三號自用小客車（丙○○停放在宜蘭縣蘇
    澳鎮○○路進安宮旁，於八十八年四月六日上午九時許發現失竊），係來源不明
    之盜贓物，竟加以收受，並於八十八年四月六日晚間七時許，在宜蘭縣蘇澳鎮○○路「太子廟」附近，將前述車輛借予亦明知為贓車之被告丁○○（曾因違反麻
    醉藥品管理條例案件，於八十六年二月四日經臺灣宜蘭地方法院判處有期徒刑四
    月確定，於八十七年五月十五日執行完畢，復因竊盜案件於八十六年三月二十日
    經臺灣宜蘭地方法院判處有期徒刑七月確定，於八十七年三月十五日執行完畢）
    使用。嗣因被告丁○○於八十八年四月十二日下午三時三十分許，正準備駕用停
    放在宜蘭縣羅東鎮○○路二九二號前之上開自用小客車時，為警當場查獲，並扣
    得前揭贓車乙輛。因認被告甲○○、丁○○均涉有刑法第三百四十九條第一項收
    受贓物之罪嫌。
二、按犯罪事實應依證據認定之，無證據不得推定其犯罪事實；又不能證明被告犯罪
    者，應諭知無罪之判決，刑事訴訟法第一百五十四條、第三百零一條第一項分別
    定有明文。次按事實之認定，應憑證據，如未能發現相當證據，或證據不足以證
    明，自不能以推測或擬制之方法，以為裁判基礎；又認定不利於被告之事實，須
    依積極證據，苟積極證據不足為不利於被告事實之認定時，即應為有利於被告之
    認定，更不必有何有利之證據（參見最高法院四十年臺上字第八六號及三十年上
    字第八一六號判例）。本件公訴人指述被告甲○○犯有收受贓物罪嫌，無非以共
    同被告丁○○於警訊時及檢察官偵查中所陳稱：伊於八十八年四月六日晚間七時
    許，在宜蘭縣蘇澳鎮○○路之「太子廟」附近，向甲○○借用車牌號碼ＨＳ－一
    一三三號自用小客車，借車時，甲○○曾當面告知該車係贓車云云為唯一論據。
    然訊據被告甲○○堅決否認有收受贓物或竊盜之犯行，並辯稱：ＨＳ－一一三三
    號自用小客車不是伊借給丁○○的，端午節前夕，伊有去找過丁○○，他說有做
    了一件很對不起伊的事，他要伊出庭時編個理由應答等語。至公訴人指述被告丁○○涉犯收受贓物罪嫌，則係以被告丁○○上開供述為唯一論據。經查：
    (一)上開ＨＳ－一一三三號號自用小客車確係丙○○所有，業據被害人丙○○於警
      訊時及本案偵審中陳明在卷，且有贓物領認保管單一紙附卷可佐，應堪信為真
      實。
    (二)又查，被告丁○○於本案審理中及本院八十八年度易字第四三四號刑事案件審
      理中，均供承：伊於右開時地趁ＨＳ－一一三三號自用小客車之車鑰插在車電
      門上未取下，於無人注意之際，加以竊取，供已代步用，與甲○○無關等語（
      本院八十八年十一月十八日訊問筆錄）；（問：為何稱向甲○○借的，且告知
      你該車是贓車？）當初與甲○○常在一起，伊是說：「我向甲○○借車，甲○○說沒有車，但他知道那裡有車，我自己一人去偷的」云云（本院八十八年九
      月十七日訊問筆錄），惟被告丁○○嗣又改稱：（問：甲○○為何告訴你有一
      部車在那裡？）是伊自己編出來的，（問：是否要陷害甲○○？）【被告丁○○不語】等語（本院八十八年十一月十八日訊問筆錄），實無法證明被告甲○○有何收受贓物之犯行。是被告甲○○上開辯解尚堪採信。
    (三)復查，證人乙○○先於警訊時陳稱：伊有問丁○○ＨＳ－一一三三號自用小客
      車是誰的，丁○○說該車是朋友的等語（參偵卷第八頁反面，八十八年四月十
      二日訊問筆錄），復於本院調查中證稱：八十八年四月間有看過丁○○開ＨＳ
      －一一三三號自用小客車，他說朋友（未指明那位朋友）借的，我沒有過問該
      車來源，不知道是贓車等語（本院八十八年九月十日訊問筆錄），則證人乙○○於警訊時及本院調查中所為之證言，均無法證明起訴書所載犯罪事實為真，
      無法作為對被告甲○○、丁○○不利事實認定之證據。而被告甲○○自警訊、
      檢察官訊問及本院審理期間，所供述之情形亦均一致，並無何瑕疵，再參照被
      告丁○○於本院八十八年易字第四三四號竊盜等案件及本案審理中供承竊盜之
      犯行，並經本院依竊盜罪判處徒刑確定等情以觀，本院無法對於被告甲○○、
      丁○○等收受贓物之事實形成確信不疑之心證，本院依上開判例之見解，寧為
      有利於被告甲○○、丁○○之認定。
    綜合上述，被告丁○○雖前後供詞不一，令人生疑，惟其於本案及本院八十八年
    度易字第四三四號竊盜等案件審理中均坦承上開ＨＳ－一一三三號自用小客車係
    其所竊取，與被告甲○○無涉，且被告丁○○在前揭公訴人所指時地，竊取ＨＳ
    －一一三三號自用小客車之犯行，已經本院於八十九年一月二十八日以八十八年
    度易字第四三四號刑事判決，依連續竊盜，判處有期徒刑一年六月，於八十九年
    三月四日確定在案，此有本院八十八年度易字第四三四號刑事判決一份附卷可憑
    ，自無同時成立收受贓物罪之可能，本院因認同案被告甲○○堅決否認收受贓物
    所為辯解，堪予採信，核被告甲○○所為，與刑法第三百四十九條第一項罪之構
    成要件尚不相符，自不得僅據共同被告丁○○具有瑕疪之供詞，即以收受贓物之
    罪責相繩，此外，復查無其他積極之證據，足證被告甲○○、丁○○確有公訴人
    所指之收受贓物之犯行，其等犯罪皆屬不能證明，爰為被告甲○○、丁○○均無
    罪之諭知。
據上論斷，應依刑事訴訟法第三百零一條第一項，判決如主文。
中      華      民      國    八十九    年      三      年    十六      日
                                    臺灣宜蘭地方法院刑事庭
                                        法  官  曾  啟  謀
右正本證明與原本無異。
如不服本判決，應於判決送達後十日內向本院提出上訴狀（應附繕本）。
                                        書記官  陳  淑  宜
中      華      民      國    八十九    年      三      年    十七      日


司法院資訊處製作；財團法人民間司法改革基金會備份。
